【裁判字號】    97,消債更,347
【裁判日期】    970829
【裁判案由】    更生事件
【裁判全文】
臺灣臺南地方法院民事裁定           97年度消債更字第347號
聲請人即
債 務 人  甲○○
上列聲請人因消費者債務清理事件聲請更生，本院裁定如下：
    主  文
聲請駁回。
聲請費用新臺幣壹仟元由聲請人負擔。
    理  由
一、按債務人與金融機構協商成立者，不得聲請更生或清算，但
    因不可歸責於己之事由，致履行顯有重大困難者，不在此限
    ；本條例施行前，債務人依金融主管機關協調成立之中華民
    國銀行公會會員辦理消費金融案件無擔保債務協商機制與金
    融機構成立之協商，準用前項之規定，消費者債務清理條例
    第151 條第5項、第6項分別定有明文。又聲請更生或清算不
    合程式或不備其他要件者，法院應以裁定駁回之，但其情形
    可以補正者，法院應定期間先命補正，復為同條例第8 條所
    明定。
二、聲請意旨略以：聲請人即債務人甲○○現從事「湖美之城特
    餐便當」之營業活動，每月營業所得約新臺幣（下同）15,0
    00元，另領有身心障礙者生活補助金每月4,000元，除此營
    業所得及身心障礙生活補助金之收入外，尚有土地2筆、房
    屋2棟、存款1筆及汽車2輛，然累積債務總金額已達3,992,8
    51元，前曾依照中華民國銀行公會會員辦理消費金融案件無
    擔保債務協商機制，與債權人台新銀行等4家銀行成立協商
    ，每月應還款金額為14,240元，惟債務人因罹患慢性腎衰竭
    ，每週須洗腎3次，一家4口有3人領有殘障手冊，無法專職
    工作，致無法負擔債務，目前靠勞工保險局所核定之傷病殘
    廢給付281,600元補貼家計至今，已無法支撐還債，不得已
    於97年6月毀諾，有不可歸責於己致履行協商條件顯有重大
    困難之事由，符合消費者債務清理條例第3條、第151條第5
    項但書之規定，爰依上開規定，提出財產及收入狀況說明書
    、債權人清冊、債務人清冊，聲請更生等語。
三、經查：
(一)債務人於本件更生聲請前，已先於95年10月17日依金融主管
    機關協調成立之中華民國銀行公會會員辦理消費金融案件無
    擔保債務協商機制與台新銀行等金融機構成立協商，自95年
    11月份起，分80期，利率0%，每月14,240元分期償還等情，
    有債務人提出之協議書及無擔保債務還款計畫書在卷可憑，
    堪信為真實。
(二)雖債務人確因罹患慢性腎衰竭，而領有身心障礙手冊乙情屬
    實，有債務人提出之全民健康保險重大傷病核定審查通知書
    、中華民國身心障礙手冊各1紙在卷可稽。然依債務人提出
    之勞工保險局核定通知書及臺南市中西區公所函文觀之，債
    務人除於96年9月20日獲領勞工保險局所核定之傷病殘廢給
    付281,600元外，並於97年1月26日獲准發放身心障礙者生活
    補助金每月4,000元，且債務人自94年起即開始經營「湖美
    之城特餐便當」，每月營業收入15,000元，則債務人自95年
    11月債務協商成立起，迄96年9月止，在未領有傷病殘廢給
    付281,600元及身心障礙生活補助金每月4,000元之情形下，
    僅靠每月營業收入15,000元均能按月清償，則何以於96年9
    月及97年1月開始領取傷病殘廢給付與補助金後，財產增加
    狀況下，反而不能按期履行？其所述不能履行之事實，已難
    令人採信。
(三)且債務人除有上開收入外，尚有坐落臺南市○○區○○段23
    9號土地及門牌號碼臺南市○○區○○里○○○街103巷2號
    房屋乙棟，而該等不動產所有權第一次登記日期分別為78年
    7月5日、75年8月19日，嗣因土地重劃於86年12月15日變更
    登記，並於92年1月22日向債權人寶華商業銀行借款3,630,0
    00元等情，有土地所有權狀、建築改良物所有權狀、寶華商
    業銀行房屋擔保借款繳息清單及財團法人金融聯合徵信中心
    當事人查詢個人資料回覆書可憑，而該不動產之抵押借款至
    97年5月底止，貸款餘額僅剩3,082,000元等情，亦有上開財
    團法人金融聯合徵信中心回覆書可稽，雖系爭不動產未經鑑
    價，惟徵之一般銀行辦理抵押借款，均對抵押物價值經相當
    之徵信，並借予較抵押物價值為低之金額推之，復參酌近年
    來不動產景氣上揚、房地產價格上漲等因素，上開不動產之
    市價應不會低於向寶華商業銀行借款時之價額，且債務人自
    陳上開不動產市曾委託永慶房屋仲介公司估價，市價約為48
    0萬元等語，則上開不動產價值應有400萬元以上，縱以土地
    公告現值及房屋課稅現值計算，其價值亦高達3,908,100元
    。故若債務人能妥適處分上開不動產，不僅可清償上開抵押
    借款之債務，所餘尚可用以清償無擔保債務，降低其每月應
    還款之金額，債務人未將上開不動產處分變現，仍按月支付
    貸款以圖保留資產，致因此導致無力清償協商金額，亦係債
    務人自身考量所致，尚非不可歸責於債務人之事由。
(四)更且債務人除上開財產外，復有臺南市○區○○段1119號土
    地及門牌號碼臺南市○區○○里○○路○段28號房屋乙棟，
    並未有抵押權之設定，依土地公告現值及房屋課稅現值計算
    價值為2,058,700元，而以債務人之權利範圍2分之1計算不
    動產價值仍高達1,029,350元，均可處分供清償債務，債務
    人未為此圖，於債務無增加、財產未減少等財產變動之情形
    下，逕予毀諾不履行債務，自不謂此有不可歸責於己之事由
    。
四、綜上所述，債務人主張本件因有不可歸責於己之事由，致履
    行上開協議內容顯有重大困難云云，並非可採，本件聲請人
    聲請更生，違反消費者債務清理條例第151條第5、6項之規
    定，且上開欠缺又屬無從補正，依上說明，自應駁回其聲請
    ，爰裁定如主文。
中    華    民    國    97    年    8     月    29    日
                  民事第三庭  法  官  高榮宏
以上正本係照原本作成。
如不服本裁定應於裁定送達後10日內，以書狀向本院提出抗告，
並繳納抗告費新臺幣1千元整。
中    華    民    國    97    年    8     月    29    日
                              書記官  陳淑芬


司法院資訊處製作；財團法人民間司法改革基金會備份。
